【裁判字號】    95,簡上,310
【裁判日期】    950927
【裁判案由】    清償借款
【裁判全文】
臺灣臺北地方法院民事判決             95年度簡上字第310號
上  訴  人  丙○○
被上訴人    中華商業銀行股份有限公司
法定代理人  甲○○
訴訟代理人  乙○○
訴訟代理人  丁○○
上列當事人間請求清償借款事件，上訴人對於中華民國95年03月
17日臺灣臺北地方法院臺北簡易庭94年度北簡字第30711號第1審
判決提起上訴，本院判決如下：
    主  文
上訴駁回。
第二審訴訟費用由上訴人負擔。
    事實及理由
一、上訴人方面：
  (1)上訴人確實有向被上訴人申請現金卡使用，但該現金卡於94
    年01月07日晚上07點03分被搶，上訴人於同日晚上07點05分
    報警，07點13分填寫報案三聯單，07點30幾分掛失系爭現金
    卡；所以系爭現金卡被搶奪後連續五次透過現金卡的借貸都
    不是上訴人所為，自不應由上訴人來負擔。關於被上訴人所
    提出之「客戶來電對話資料影本（如本院卷p-37）」，對話
    的內容有無當場說明說被動用10萬元，因為時間比較久，已
    經忘記了。但是上訴人確定打電話的時間不是晚上八點。
  (2)麥克現金卡領用暨申請總約定書第八條雖記載：「麥克卡如
    有遺失滅失或被竊時，會員須親自向本行以書面或電話通知
    方式辦理掛失手續，在本行未辦妥電腦掛失登錄交易前，所
    有以麥克卡領取現款、辦理轉帳之交易，均對會員發生交付
    之效力，惟若係本行故意或過失延誤電腦掛失登錄所致之損
    失，本行應負其責」（如本院卷p-27），但訂約的時候上訴
    人沒有注意看這個條款，被上訴人也沒有明確告知，不應由
    上訴人承擔，原審判決自有違誤。
  (3)聲明：原判決廢棄，被上訴人在第一審之訴駁回，第一、二
    審訴訟費用均由被上訴人負擔。
二、被上訴人方面（除爰用原審陳述外，另補稱）：
  (1)對上訴人現金卡被搶奪及現金卡被盜用部分並不爭執；但依
    據麥克現金卡領用暨申請總約定書第八條：「在本行未辦妥
    電腦掛失登錄交易前，所有以麥克卡領取現款之交易，均對
    會員發生交付之效力」，上訴人於當日20時03分14秒掛失現
    金卡（掛失記錄參見原審卷p-36），而系爭五筆交易共十萬
    元是發生於當日19時49分15秒至19時52分24秒之間（交易明
    細表參見原審卷p-37），是掛失之前的領款；現金卡與信用
    卡不同，必須配合密碼始得提款，紀錄看不出盜用者有密碼
    錯誤被拒絕的情形，依據前開約定掛失前之交易當然應由上
    訴人承擔。
  (2)就上訴人質疑掛失現金卡電腦記錄部分，另提出電腦語音記
    錄譯文「客戶來電對話資料影本」一份，顯示上訴人確實掛
    失在後。則第三人持有現金卡使用密碼而提領款項，為債權
    人之準占有人，被上訴人並不知第三人非上訴人，所為之給
    付對上訴人自當發生效力。
  (3)聲明：上訴駁回。第二審訴訟費用由上訴人負擔。
三、得心證之理由：
  (1)兩造就系爭現金卡被搶奪及現金卡被盜用部分並不爭執；爭
    執於：上訴人於何時掛失現金卡？上訴人被搶奪時是否
    應即時告知被上訴人，該及時告知之依據何在？
  (2)上訴人主張掛失之時間為當日晚上07點30幾分，但被上訴人
    提出掛失記錄辯稱20時03分14秒始掛失，並提出客戶來電對
    話電腦語音記錄譯文佐證，掛失當時被上訴人已經告知被盜
    領之事實，上訴人復無法舉證被上訴人有何故意或過失延誤
    電腦掛失之登錄，堪信被上訴人抗辯者為可信。本件現金卡
    之掛失時，已經遭盜領10萬元應堪認定。
  (3)系爭麥克現金卡領用暨申請總約定書第八條約定：「在本行
    未辦妥電腦掛失登錄交易前，所有以麥克卡領取現款之交易
    ，均對會員發生交付之效力」，上訴人雖陳稱訂約的時候沒
    有注意看這個條款，銀行的人也沒有明確告知。經查，該條
    款是風險分擔之約定，因現金卡與信用卡不同，必須配合密
    碼始得提款，而且持卡人得變更密碼而為更有效之保管，就
    銀行業務而言，其義務僅在核對現金卡及密碼之真正，本件
    現金卡掛失前，現金卡及密碼之真正均無疑義，被上訴人自
    當應允現金卡之提款。現金卡一但遺失或失竊，隨時可以電
    話掛失，如果持卡人及時掛失風險自當由發卡銀行承擔，如
    果發卡銀行有故意或過失延誤電腦掛失登錄所致之損失，更
    應由發卡銀行負責，前開風險分擔之約定並無不公允之處，
    消費者與銀行間之權利義務亦甚相當，上訴人為智慮相當之
    成年人，稱訂約的時候沒有注意該條款者，自與被上訴人無
    涉，自不得為上訴人免責之依據。
  (4)綜上所述，上訴人之現金卡在其掛失前被盜領，依據兩造約
    定之麥克現金卡領用暨申請總約定書第八條，未辦妥電腦掛
    失登錄交易前領款交易，均對上訴人發生交付之效力，被上
    訴人請求上訴人清償借款如原審判決所示，並無不當，上訴
    人指摘原判決不當提起上訴，自無理由，應予駁回。
四、據上論結，本件上訴為無理由，依民事訴訟法第436條之1第
    3項、第449條第1項、第78條判決如主文。
中    華    民    國    95    年    9     月    27    日
        刑事第五庭    審判長法  官  翁昭蓉
                            法  官  陶亞琴
                            法  官  陳心弘
以上正本係照原本作成。
本判決不得上訴。
 中    華    民    國    95    年    9     月    22    日
                            書記官  許博為


司法院資訊處製作；財團法人民間司法改革基金會備份。
